臺灣板橋地方法院刑事判決　　　　　　　 96年度易字第850號
公　訴　人　臺灣板橋地方法院檢察署檢察官
被　　　告　乙○○
上列被告因竊盜案件，經檢察官提起公訴（95年度偵字第29045
號），本院判決如下：
    主  文
乙○○竊盜，累犯，處有期徒刑陸月，如易科罰金，以銀元佰
元折算壹日；減為有期徒刑月，如易科罰金，以銀元佰元折
算壹日。
    事  實
一、乙○○有傷害、違反著作權法、槍砲彈藥刀械管制條例、麻
    醉藥品管理條例、詐欺、妨害風化等多項前科。前因詐欺未
    遂案件，經臺灣高等法院以93年度上更一字第505 號刑事判
    決判處有期徒刑四月，如易科罰金，以銀元三百元折算一日
    確定，嗣於民國94年1 月28日易科罰金執行完畢。
二、詎乙○○猶不知悛悔，於95年6 月23日晚間7 、8 時許至友
    人陳叔寶所經營位於臺北縣蘆洲市○○街43號1 樓之機車行
    ，與陳叔寶一起飲酒聊天，其間至陳叔寶辦公桌旁借電話使
    用時，見辦公桌抽屜內放有陳叔寶所有以其為發票人、付款
    銀行為花蓮區中小企業銀行（下稱花蓮企銀）蘆洲分行，帳
    號為000000000 號、支票號碼分別為0000000 號、0000000
    號，票面金額均為新臺幣（下同）二萬元，票載發票日依序
    為95年8 月5 日、95年9 月5 日之支票二紙，竟意圖為自己
    不法之所有，趁陳叔寶及其員工甲○○疏於注意之際，將該
    二紙支票竊取得手。嗣乙○○將其中票載發票日為95年8 月
    5 日之支票一紙於同年7 月初某日，在臺北市○○路立建賓
    館附近，委請不知情之楊琳雅（業經檢察官以95年度偵字第
    29045 號為不起訴處分確定）持向林芳櫻調借同額現金，並
    透過綽號「阿花」之男性友人向陳叔寶告知此事，表示日後
    將會歸還，請陳叔寶不要掛失止付，然因遲至95年8 月4 日
    乙○○仍未湊足款項取回該紙支票或將票款匯入陳叔寶上開
    支票帳戶內以供兌現，陳叔寶為恐信用受損，遂將該紙支票
    掛失止付，致林芳櫻於同年8 月7 日提示該紙支票不獲兌現
    ，始經警循線查知上情。
三、案經臺北縣政府警察局蘆洲分局報請臺灣板橋地方法院檢察
    署檢察官偵查起訴。
    理  由
一、證人陳叔寶、林芳櫻於警詢中所為之證述，同案被告楊琳雅
    、證人陳叔寶、甲○○於偵查中向檢察事務官所為之陳述，
    雖均係被告乙○○以外之人於審判外之陳述，然經本院於審
    判期日調查證據時提示被告並告以要旨後，被告就證據能力
    方面並未聲明異議，且本院審酌上開證人陳叔寶、楊琳雅原
    均係被告之友人，證人甲○○為陳叔寶之員工，證人林芳櫻
    亦僅為借款後屆期提示該紙支票之債權人，前與被告均無怨
    隙，衡情當無曲詞誣陷被告之動機，是渠等於案發後記憶猶
    新之情況下所為之陳述，可信性甚高，如引用渠等上開於偵
    查中所為之證述作為證據應屬適當，依刑事訴訟法第159 條
    之5 規定，即有證據能力。
二、訊據被告固坦承於上開時、地取走前揭二紙支票之事實，惟
    矢口否認有何竊盜犯行，辯稱：案發前不久陳叔寶有向伊借
    一萬元，伊即將一萬元匯至陳叔寶前揭花蓮企銀支票存款帳
    戶內，後因伊有急用，方向陳叔寶借用系爭二紙支票，並非
    伊所竊取，且伊事後也有將支票取回交還陳叔寶云云。經查
    ：
(一)被告於上開時間至陳叔寶機車行取走系爭二紙支票後，將其
    中票載發票日為95年8 月5 日之支票，以係其向友人所借用
    為由，委請楊琳雅向林芳櫻調現現金二萬元，因陳叔寶於95
    年8 月4 日即已掛失止付，致林芳櫻屆期提示後未獲兌現等
    事實，為被告所自承，核與證人林芳櫻於警詢中，證人楊琳
    雅於偵查中、證人陳叔寶於警詢、偵查及本院審理中所為之
    證述相符，並有該紙支票正反面、退票理由單、掛失止付票
    據提示人資料查報表、票據掛失止付通知書、遺失票據申報
    書各一紙附卷可稽，是此部分之事實堪以認定，合先敘明。
(二)被告係未經陳叔寶同意而擅自在上開機車行辦公桌抽屜內竊
    走系爭二紙支票等情，業據證人陳叔寶、甲○○於偵查及本
    院審理中證述甚詳，所證亦互核相符。被告雖稱其案發前不
    久曾借予陳叔寶一萬元，然證人陳叔寶於本院審理中證稱被
    告係以現金交付，並非直接匯入其花蓮企銀帳戶，且伊早已
    以現金返還被告等語（參見本院96年5 月25日審判筆錄第4
    、5 頁），且經本院調閱陳叔寶花蓮企銀帳戶交易明細查閱
    結果，自案發前一個多月即95年5 月8 日起迄至案發時止，
    該帳戶並未有人匯入一萬元整之紀錄，被告復始終無法提出
    其所稱之匯款存根，是被告辯稱陳叔寶係為歸還上開一萬元
    ，方同時開立系爭二紙支票一併借伊云云，可信度自令人存
    疑。另被告稱其借用支票二紙之目的在於向他人調現，然又
    稱其僅以上開票載發票日為95年8 月5 日之支票向他人調現
    ，另紙支票並未持以向他人調現等語（參見本院96年4 月27
    日準備程序筆錄第2 頁），則被告一開始只需借用一紙支票
    即可，又何需一次借用兩張？況若被告當時真需約四萬元之
    資金周轉，則陳叔寶大可開立一紙面額四萬元之支票予被告
    ，又何需分別開立兩張面額各為二萬元，票載發票日恰好相
    隔一月之支票予被告？反而證人陳叔寶所稱，系爭二紙支票
    係其用以支付廠商機油貨款所用，故面額相同、票期相差一
    月等情（參見上開本院審判筆錄第5 、6 頁），與一般商業
    交易慣例相符，較合情理。此外，本案於本院審理中傳喚證
    人陳叔寶作證由被告當庭對質詰問，若系爭二紙支票確實係
    陳叔寶借予被告，卻事後反悔不認帳，被告理應針對當時如
    何開口相借，陳叔寶如何答應出借等核心事項對陳叔寶詳加
    詰問或對質，然被告竟僅詰問先前所借一萬元陳叔寶是否以
    現金歸還，及事後是否有人打電話告知陳叔寶其所失竊支票
    在被告友人處等無關緊要之問題，亦可徵被告就如何取得系
    爭二紙支票此節，在證人陳叔寶面前似有心虛之情形。準此
    ，被告上開所辯，與情理有違，尚難採信，當以證人丙○○
    、甲○○所證較為可採。據此，本案事證明確，被告確有竊
    取系爭二紙支票之犯行，堪以認定。
三、論罪科刑部分：
(一)被告行為後，前於94年2 月2 日修正公布之刑法，已自95年
    7 月1 日起施行，另刑法施行法亦於95年6 月14日增訂該法
    第1 條之1 規定，並自95年7 月1 日施行。其中修正後刑法
    第2 條之規定，乃係關於新舊法比較適用之準據法，其本身
    無關行為可罰性要件之變更，故於95年7 月1 日刑法修正施
    行後，如有涉及比較新舊法之問題，即應逕依修正後刑法第
    2 條第1 項規定，為「從舊從輕」之比較（最高法院95年度
    第8 次刑事庭會議決議意旨參照）。且比較時應就罪刑有關
    之共犯、未遂犯、連續犯、牽連犯、結合犯以及累犯加重、
    自首減輕、暨其他法定加減原因、與加減例等一切情形，綜
    其全部之結果，而為比較，最高法院24年上字第4634號判例
    意旨可資參照。經查：
  刑法第320 條第1 項竊盜罪雖未修正，然其罰金刑部分之法
    定最低刑度依修正後刑法第33條第5 款之規定，為新臺幣一
    千元；然依被告行為時之刑罰法律，即罰金罰鍰提高標準條
    例第1 條前段及修正前刑法第33條第5 款規定，上開竊盜罪
    之罰金刑法定最低刑度為銀元十元即新臺幣三十元，是比較
    修正前後刑度結果，應以修正前之規定對被告較為有利。
  修正後刑法第47條、第49條關於累犯之規定，乃以出於故意
    再犯有期徒刑以上之罪者為限，並增訂強制工作免其執行或
    執行完畢後，五年內故意再犯有期徒刑以上之罪者，以累犯
    論之規定（擬制累犯），且刪除「依軍法」受裁判者，不適
    用累犯之規定，以求司法與軍法一致。是以修正後之累犯範
    圍已分別有所減縮及擴張，當屬科刑規範事項之變更，自應
    比較新舊法。而本件被告係故意再犯本罪，不論依修正前後
    之刑法第47條規定，均應成立累犯，故修正後之刑法第47條
    並非較有利於被告。
  本案經綜合比較前述各項法律變更之結果後，適用修正後之
    刑法等相關規定並未對被告更為有利，依據刑法第2 條第1
    項前段規定，即應一體適用修正前刑法等相關規定。
  另上開修正後刑法自95年7 月1 日施行前，刑法分則編有關
    罰金刑之貨幣單位係銀元，且應依罰金罰鍰提高標準條例第
    1 條、第4 條之規定，按各該具體條文制定或修正之先後，
    定其罰金刑部分提高之倍數。惟因上開刑法施行法業已增訂
    第1 條之1 ，該條規定：「中華民國九十四年一月七日刑法
    修正施行後，刑法分則編所定罰金之貨幣單位為新臺幣。九
    十四年一月七日刑法修正時，刑法分則編未修正之條文定有
    罰金者，自九十四年一月七日刑法修正施行後，就其所定數
    額提高為三十倍。但七十二年六月二十六日至九十四年一月
    七日新增或修正之條文，就其所定數額提高為三倍」，亦即
    自95年7 月1 日起，刑法分則編所定罰金之貨幣單位，由原
    來之銀元改為新臺幣，且94年1 月7 日刑法修正時，刑法分
    則編未修正之條文定有罰金者，自95年7 月1 日起，有關罰
    金之數額提高為三十倍。換言之，刑法施行法第1 條之1 施
    行後，罰金刑之貨幣單位雖有「銀元」、「新臺幣」之更異
    ，惟適用結果之罰金刑最高額度則無二致。再參照刑法施行
    法第1 條之1 之立法理由說明：「……考量新修正之刑法施
    行後，不再適用現行法規所定貨幣單位折算新臺幣條例，為
    使罰金數額趨於一致，避免衍生新舊法比較適用問題，以緩
    和實務適用法律之衝擊，於不變動罰金數額之前提下，爰為
    第2 項規定。」，可知本條規定之目的，即在於避免就罰金
    之提高部分再比較新舊法，應屬修正後刑法第2 條之特別規
    定，而應優先適用。據此，刑法第320 條第1 項竊盜罪係定
    有罰金刑之罪，應逕行適用刑法施行法第1 條之1 之規定即
    可，毋庸再依修正後刑法第2 條第1 項之規定，比較刑法施
    行法第1 條之1 及罰金罰鍰提高標準條例第1 條之規定何者
    有利於被告，附此敘明。
(二)核被告所為係犯刑法第320 條第1 項之竊盜罪。
(三)本件被告係同時取得上開二紙支票，除據被告供承不諱外，
    亦據證人陳叔寶於本院審理中證述甚詳，檢察官起訴意旨僅
    論及被告竊取票載發票日為95年8 月5 日之支票，漏未論及
    其亦一併竊取另紙票載發票日為95年9 月5 日之支票，容有
    未恰，惟此部分與經起訴部分乃屬同一事實，本院自仍應予
    以審理，並加以補充。
(四)被告前因詐欺未遂案件，經臺灣高等法院以93年度上更一字
    第505 號刑事判決判處有期徒刑四月，如易科罰金，以銀元
    三百元折算一日確定，嗣於94年1 月28日易科罰金執行完畢
    乙節，有臺灣高等法院被告前案記錄表一份在卷可按，其受
    有期徒刑執行完畢後五年內，故意再犯本件有期徒刑以上之
    罪，為累犯，應依修正前刑法第47條規定加重其刑。
(五)本院爰審酌被告有事實欄所示之多項前科，有上開被告前案
    紀錄表一份附卷可稽，可徵其素行不佳，其犯罪之動機、目
    的在於貪圖不法利益，犯罪手段，所竊得之支票總計為四萬
    元，金額尚非甚鉅，暨被告犯罪後猶否認犯行，惟業已籌資
    一萬元交付林芳櫻以取回上開票載發票日為95年8 月5 日之
    支票，連同另紙竊得之支票一併交還被害人陳叔寶（參見證
    人林芳櫻於警詢中所述及證人陳叔寶於本院審理中所為之證
    述）等一切情狀，量處如主文所示之刑，並諭知易科罰金之
    折算標準，以資懲儆。又被告係於96年4 月24日前為本案犯
    行，且本院所量處之宣告刑未逾有期徒刑一年六月，符合中
    華民國九十六年罪犯減刑條例所定之減刑要件，另被告係於
    該條例施行後方於96年10月12日經本院通緝，亦與該條例第
    5 條所定之除外條件不符，自仍應依該條例第2 條第1 項第
    3 款之規定，減其刑期二分之一，並諭知減後之刑之易科罰
    金折算標準，併此敘明。
(六)上開刑法修正後，刑法第41條第1 項前段有關易科罰金折算
    標準之規定為：「犯最重本刑為五年以下有期徒刑以下之刑
    之罪，而受六個月以下有期徒刑或拘役之宣告者，得以新臺
    幣一千元、二千元或三千元折算一日，易科罰金。」，而修
    正前同條項就易科罰金之折算標準係規定：「得以一元以上
    三元以下折算一日，易科罰金」，再依廢止前罰金罰鍰提高
    標準條例第2 條（現已刪除）之規定，就其原定數額提高為
    一百倍折算一日，即係以銀元一百元、二百元、三百元折算
    一日，折算為新臺幣幣值後，則為以新臺幣三百元、六百元
    、九百元折算一日。是比較修正前後之易科罰金折算標準，
    自以行為時即修正前之規定，較有利於被告，依刑法第2 條
    第1 項前段，即應適用修正前刑法第41條第1 項前段及廢止
    前罰金罰鍰提高標準條例第2 條等規定，定其易科罰金之折
    算標準。
據上論斷，應依刑事訴訟法第299 條第1 項前段，刑法第2 條第
1 項前段、第320 條第1 項、修正前刑法第47條、第41條第1 項
前段，刑法施行法第1 條之1 第1 項、第2 項前段，廢止前罰金
罰鍰提高標準條例第2 條，判決如主文。
本案經檢察官吳宗光到庭執行職務。
中　　華　　民　　國　　96　　年　　11　　月　　28　　日
                  刑事第十七庭  法　官 張紹省
以上正本證明與原本無異。
如不服本判決應於送達後十日內向本院提出上訴狀。
                                書記官 周雅玲
中　　華　　民　　國　　96　　年　　11　　月　　30　　日
附錄本案論罪科刑法條全文：
中華民國刑法第320條第1項
意圖為自己或第三人不法之所有，而竊取他人之動產者，為竊盜
罪，處五年以下有期徒刑、拘役或五百元以下罰金。
